【裁判字號】    89,易,484
【裁判日期】    890726
【裁判案由】    竊佔
【裁判全文】
臺灣嘉義地方法院刑事判決                          八十九年度易字第四八四號
    公  訴  人  臺灣嘉義地方法院檢察署檢察官
    被      告  甲○○
右列被告因竊占等案件，經檢察官提起公訴（八十八年度偵字第六０二七號），本院
判決如左：
    主  文
甲○○意圖為自己不法之利益，而竊占他人之不動產，處有期徒刑壹年貳月。
    事  實
一、甲○○明知未經許可不得在河川行水區域內傾倒廢棄物，竟意圖為自己不法之利
    益，於民國八十八年四月六日下午二時許，未經主管機關許可及土地所有人蕭楊
    珠、土地用益權人林福國之同意（土地登記所有人為蕭楊珠，惟其已於八十五年
    十二月十七日將土地售予林福國，並交付管理，惟尚未辦理移轉登記），即擅自
    僱請不知情之蕭政楠駕駛挖土機在蕭楊珠所有已交付林福國使用收益，坐落嘉義
    縣民雄鄉○○○段六六七之一六地號土地上開挖面積一千三百七十平方公尺、深
    度二．五公尺至二公尺之水池，以供不詳姓名、年籍之人載運廢棄前往傾倒於上
    開水池坑洞內，再由蕭政楠以挖土機加以覆蓋，而竊占上開蕭楊珠所有及林福國
    管領之不動產，並足以妨礙水流及有損蕭楊珠、林福國之權益。嗣於同日下午八
    時四十分許，經警在上開土地上當場查獲。
二、案經臺灣嘉義地方法院檢察署檢察官自動檢舉偵查起訴。
    理  由
一、訊據被告甲○○固坦承於八十八年四月六日下午僱用訴外人蕭政楠以挖土機挖掘
    上開水池等情屬實，惟矢口否認有何右揭犯行，辯稱：其僱人挖掘水池，有經蕭
    楊珠之同意。僱用蕭政楠是要挖掘水源，準備種植西瓜之用，並非要傾倒垃圾，
    垃圾本來就有，有叫蕭政楠將垃圾挖置一旁，不知道該地屬河川行水區域云云。
    經查，被告未經上開土地之所有人蕭楊珠及用益權人林福國之同意，即擅自僱請
    不知情之案外人蕭政楠以挖土機挖掘上開水池一節，業經證人蕭楊珠、林福國於
    偵查中指述綦詳，上開土地使用類別為水利用地，屬河川（牛稠溪）行水區域，
    為蕭楊珠所有，交付林福國管領，開挖之水池面積為０．一三七０公頃，亦有土
    地登記簿謄本、買賣契約書、嘉義縣政府八十八年七月二十三日八八府建利字第
    八八八八三號函及所附地籍圖（均為影本）在卷可證，並經檢察官會同地政事務
    所人員勘驗、測量明確，製有勘驗筆錄、複丈成果圖在卷可憑。稽之，證人蕭政
    楠證述：甲○○僱用我去挖坑洞，於八十八年四月六日下午二時許開始挖，吃完
    晚餐再去挖，挖之前現場是平地，無垃圾也無種植農作物，當天是第一天挖，挖
    到一半，有三、四台卡車載垃圾進來傾倒在我先前挖之坑洞內等語（參見八十八
    年七月十六日偵訊筆錄）。衡諸常情，傾倒廢棄物者，若非受人指示，表示並無
    風險，一般均係利用暗夜，尋覓偏僻地點，乘人不知，偷偷傾倒，以避免他人察
    知其不法行逕，防人檢舉而遭查緝才是，焉有在他人面前公然傾倒之理？本件於
    被告所僱用之案外人蕭政楠挖掘上開水池進行中，即有三、四台卡車載運廢棄物
    公然直接倒入水池中，顯係依被告之指示而為至明，復有警方查緝不法傾倒廢棄
    物時及主管機關勒令回復原狀前後所攝二十三幀照片附卷可參，被告未經地主蕭
    楊珠及用益權人林福國之同意，擅自挖掘水池，傾倒廢棄物，足以妨礙水流之行
    為，並因而損害地主蕭楊珠及用益權人林福國之權益，罪證明確，犯行堪以認定
    。被告以前開情詞置辯，核屬無稽，顯係匿飾之詞，諉無可採。
二、核被告所為，係犯刑法第三百二十條第二項之罪及違反水利法第七十八條第一項
    第一款之規定，而犯同法第九十二條之一第一項中段之罪。被告利用不知情之蕭
    政楠實施犯罪，為間接正犯。又被告所犯上開二罪名間，有方法結果之牽連關係
    ，為牽連犯，應從一重之竊占罪處斷。爰審酌被告之品性、犯罪之動機、目的、
    手段、所生之危害及犯罪後之態度等一切情狀，量處如主文所示之刑，以示懲儆
    。
三、據上論斷，應依刑事訴訟法第二百九十九條第一項前段，水利法第九十二條之一
    第一項中段、刑法第三百二十條第二項、第十一條前段、第五十五條，罰金罰鍰
    提高標準條例第一條前段，判決如主文。
本案經檢察官游悅晨到庭執行職務。
中    華    民    國      八十九      年      七      月    二十六      日
                            臺灣嘉義地方法院刑事第三庭
                                        法  官  洪  秀  一
右正本證明與原本無異。
如不服本判決，應於判決送達後十日內向本院提出上訴狀( 應附繕本 )。
中    華    民    國      八十九      年      七      月    二十六      日
                                        書記官  陳  湘  蓉
附錄本判決論罪之法條：
刑法第三百二十條第一項、第二項
意圖為自己或第三人不法之所有，而竊取他人之動產者，為竊盜罪，處五年以下有期
徒刑、拘役或五百元以下罰金。
意圖為自己或第三人不法利益，而竊佔他人之不動產者，依前項之規定處斷。
水利法第九十二條第一項
違反第七十八條第一項各款情形之一者，除通知限期回復原狀、清除或廢止違禁設施
外，處六千元以上三萬元以下罰鍰；因而損害他人權益者，處三年以下有期徒刑、拘
役或科或併科四千元以上兩萬元以下罰金；致生公共危險者，處五年以下有期徒刑，
得併科六千元以上三萬元以下罰金。


司法院資訊處製作；財團法人民間司法改革基金會備份。
